臺灣臺南地方法院民事裁定
111年度事聲字第54號
異  議  人  大地莊園管理委員會

法定代理人  蕭鼎謙  
相  對  人  梁斐文  
上列當事人因聲請支付命令事件，異議人對於民國111年7月18日
本院司法事務官所為111年度司促字第11750號裁定提出異議，本
院裁定如下：
    主  文
異議駁回。
    理  由
一、按當事人對於司法事務官處理事件所為之終局處分，得於處
    分送達後10日之不變期間內，以書狀向司法事務官提出異議
    。司法事務官認前項異議有理由時，應另為適當之處分；認
    異議為無理由者，應送請法院裁定之。法院認第1項之異議
    為有理由時，應為適當之裁定；認異議為無理由者，應以裁
    定駁回之，民事訴訟法第240條之4第1至3項定有明文。本件
    異議人就本院司法事務官於民國111年7月18日所為之111年
    度司促字第11750號裁定(下稱原裁定)不服，於法定期限內
    提出異議，經司法事務官認其異議無理由而送請本院裁定，
    於法核無不合，合先敘明。
二、異議意旨略以：相對人雖設籍「臺北市北投區」，然異議人
    係請求相對人繳付坐落臺南市○○區○○○000號之建物(下稱系
    爭房屋)管理費，又系爭房屋為相對人所有，且系爭房屋之
    經濟價值甚高，自應認相對人應實際居住於系爭房屋內，則
    該建物應為相對人之住所，本院就異議人所為支付命令之聲
    請應有管轄權，原裁定竟以本院無管轄權為由，駁回異議人
    之聲請，應有未洽，爰依法聲明異議。
三、按支付命令之聲請，專屬債務人為被告時，依民事訴訟法第
    1條、第2條、第6條或第20條規定有管轄權之法院管轄；支
    付命令之聲請，不合於第508條至第511條之規定者，法院應
    以裁定駁回之，民事訴訟法第510條、第513條第1項前段分
    別定有明文。次按訴訟，由被告住所地之法院管轄。被告住
    所地之法院不能行使職權者，由其居所地之法院管轄。訴之
    原因事實發生於被告居所地者，亦得由其居所地之法院管轄
    ，民事訴訟法第1條第1項亦有明定。而住所雖不以戶籍登記
    為要件，惟倘無客觀之事證足認當事人已久無居住該原登記
    戶籍之地域，並已變更意思以其他地域為住所者，戶籍登記
    之處所，仍非不得資為推定其住所之依據(最高法院110年度
    台上字第2031號判決意旨參照)；是民事訴訟法第1條第1項
    所稱「住所」，係指依一定事實，足認以久住之意思，而住
    於一定之地域，與是否有所有權，則無必然關係。
四、經查：
(一)異議人雖主張相對人為系爭房屋之所有權人，系爭房屋經濟
    價值甚高，相對人自應以該處為住所，且係本院管轄云云。
    然異議人並未舉證有何事實，足認相對人已變更意思、並以
    久住之意思而住於系爭房屋之情，異議人空言主張上情而未
    能提出任何證據加以證明，自無足採。則依上開說明，自應
    推定相對人之住所係設於其戶籍地。
(二)而相對人現設籍於「臺北市北投區」此有聲請人提出相對人
    之戶籍謄本(現戶部分)附卷可稽(見原裁定卷)。縱本件係因
    不動產之管理費所生爭執，且該不動產所在地於本院轄區，
    然依前揭規定及說明，聲請人對相對人聲請核發支付命令，
    應專屬於相對人住所地之法院管轄，聲請人誤向無管轄權之
    本院聲請核發支付命令，於法自有未合，且本院依法不得為
    移轉管轄之裁定。故本院司法事務官認聲請人聲請對相對人
    核發支付命令，違反專屬管轄之規定，而以原裁定駁回其聲
    請，於法並無違誤，異議意旨指摘原裁定不當，求為廢棄，
    為無理由，應予駁回。
五、爰裁定如主文。
中　　華　　民　　國　　111 　年　　8 　　月　　16　　日
                  民事第一庭    法  官　田玉芬
以上正本係照原本作成
如不服本裁定應於送達後10日內向本院提出抗告狀，並繳納抗告
費新臺幣1,000元。
中　　華　　民　　國　　111 　年　　8 　　月　　16　　日
                                 書記官　林彥汝